【裁判字號】    97,上易,692
【裁判日期】    970723
【裁判案由】    竊盜
【裁判全文】
臺灣高等法院臺中分院刑事判決         97年度上易字第692號
上  訴  人
即  被  告  丙○○
            乙○○
            甲○○
共      同
選任辯護人  王勝和  律師
上列上訴人等因竊盜案件，不服臺灣苗栗地方法院97年度易字第
50號中華民國97年2月20日第一審判決（起訴案號：臺灣苗栗地
方法院檢察署96年度偵字第5360號），提起上訴，本院判決如下
：
    主  文
原判決撤銷。
丙○○犯結夥竊盜罪，處有期徒刑陸月，如易科罰金，以新臺幣
壹仟元折算壹日。
乙○○犯結夥竊盜罪，累犯，處有期徒刑柒月。
甲○○犯結夥竊盜罪，處有期徒刑陸月，如易科罰金，以新臺幣
壹仟元折算壹日。
    事  實
一、甲○○經維真企業社之負責人即其兄余任造同意後，以維真
    企業社名義向海岸巡防總局中部地區巡防局第三二岸巡大隊
    （下稱三二大隊）承攬坐落苗栗縣後龍鎮○○段0000- 0000
    地號（屬國有保安林地，管理人為行政院農業委員會林務局
    《下稱林務局》）之北外埔舊哨房拆除清運工程，並自民國
    （下同）96年11月3日起施工。明知依雙方約定，清運之客
    體僅包含建築廢棄物，主要為磚塊、混泥土塊，並不包含細
    砂，竟利用上開工程施工之機會，僱請挖土機司機丙○○、
    砂石車司機乙○○（前因妨害自由案件經台灣苗栗地方法院
    於92年8月8日，以92年度苗簡字第480號判處有期徒刑6月確
    定，並於92年9月15日易科罰金執行完畢；又因偽造文書案
    件經臺灣新竹地方法院於93年12月27日，以93年度竹簡字第
    847號判處有期徒刑3月確定，並於94年3月2日易科罰金執行
    完畢），共同意圖為自己不法之所有，由甲○○在上開土地
    北外埔舊哨房基地現場指示挖取細砂之確切位置，再由丙○○駕駛日立EX 200型挖土機負責挖取細砂，並僅夾雜少許磚
    塊、混泥土塊堆置在表面，以掩護其非法行為，再由乙○○
    駕駛車號QU-770號砂石車（屬營業用大貨車）負責外運。嗣
    於同年月10日上午11時30分許，經警據報前往現場附近將乙○○攔獲，發現上開車輛所載運者幾乎全為細砂，數量約為
    7.5立方米，始循線破獲全案。總計甲○○、丙○○、乙○○以上開方式接續竊取細砂達700立方公尺，價值新台幣（
    下同）43萬7500元。
二、案經苗栗縣警察局竹南分局報告台灣苗栗地方法院檢察署偵
    查起訴。
    理  由
一、按被告以外之人（包括證人、鑑定人、告訴人、被害人及共
    同被告等）於審判外之陳述雖不符刑事訴訟法第159條之1至
    之4等四條之規定，而經當事人於審判程序同意作為證據，
    法院審酌該言詞陳述或書面陳述作成時之情況，認為適當者
    ，亦得為證據；當事人、代理人或辯護人於法院調查證據時
    ，知有刑事訴訟法第159條第1項不得為證據之情形，而未於
    言詞辯論終結前聲明異議者，視為有前項之同意，同法第
    159條之5定有明文。本件證人謝鴻斌、楊益誠、余任造固均
    曾於偵查中為陳述，其性質屬傳聞證據，惟其未再於法院審
    理中為陳述，且查無符合同法第159條之1至之4等前四條之
    情形，其等所為之上開偵查筆錄內容，業經本院審理時予以
    提示並告以要旨，且各經檢察官、辯護人及被告等人表示意
    見。當事人或辯護人已知上述筆錄乃傳聞證據，且均未於言
    詞辯論終結前對該等筆錄內容異議，依上開規定，是證人等
    於偵查中之證言已擬制同意其有證據能力，本院審酌上開筆
    錄作成時，出於證人等自由意識所陳述，亦無不當取供之情
    形，認為以之作為本案之證據亦屬適當，是其等於偵查筆錄
    之證言自具有證據能力。
二、訊據上訴人即被告（下稱被告）甲○○、丙○○、乙○○固
    不否認在上揭時地進行施工，並被查獲載運細砂7.5立方米
    ，惟均否認有竊盜犯行，均辯稱：在施工拆除建築廢棄物時
    ，不知夾帶細砂云云。經查：
  (一)本案北外埔舊哨房係位在苗栗縣後龍鎮○○段0000-0000地
    號，屬國有保安林地，管理人為行政院農業委員會林務局，
    有土地登記第二類謄本1紙在可參；證人余任造於偵查中則
    證稱：伊有同意被告甲○○使用維真企業社名義承攬北外埔
    舊哨房拆除清運工程等語（見偵查卷第129頁）。證人謝鴻
    斌（三二大隊北外埔舊哨房拆除清運工程承辦人）於偵查中
    證稱：三二大隊確實有發包北外埔舊哨房拆除清運工程予被
    告甲○○，清運之建築廢棄物主要包含混泥土塊、磚頭、外
    牆的石頭等，如偵查卷所示照片之小石塊（長寬高約9、6、
    6 公分）則不包含在內，又伊僅曾同意被告甲○○將前往北
    外埔舊哨房海堤旁道路上之防礙通行之積砂清運至北埔舊哨
    房，因該段道路一邊是海堤，一邊是攔砂竹籬，怕直接挖到
    路邊會破壞竹籬，但未曾同意將北外埔舊哨房基地上之砂子
    運至北埔舊哨房等語（見偵查卷第78～80頁、128～129頁）
    。又證人楊益誠（三二大隊大隊長）於偵查中亦證稱：伊未
    曾同意被告甲○○將北外埔舊哨房基地上之海砂運至北埔舊
    哨房，至前往北外埔舊哨房海堤旁道路上之防礙通行之積砂
    雖有同意被告甲○○清運至北埔舊哨房，但亦有要求完工後
    ，要運回原處等語（見偵查卷第129頁）。觀諸卷附車號
    QU-770號砂石車傾倒遭查獲砂石之錄影光碟1片及照片6張（
    見偵查卷第67～69頁）、車號QU-770號砂石車遭查獲時之外
    觀照片4張（見偵查卷第42～43頁），兩相比對可以發現，
    車號QU-770號砂石車遭查獲時僅表面有部分磚塊或混泥土塊
    ，整車倒出來看，則幾乎全為細砂。顯然被告等人並非在清
    運現場之建築廢棄物，渠等應有盜採國有細砂之主觀犯意及
    客觀行為。又檢察官偵查中於96年11月20日前往現場履勘時
    ，林務局所僱請之挖土機司機及被告丙○○均可輕易將現場
    之磚塊、混泥土塊、石塊等建築廢棄物以挖土機挑出，有勘
    驗筆錄及暨錄影光碟在卷可佐（見偵查卷第75～76頁），復
    參諸前揭證人謝鴻斌之證述，對於較小型之石塊等物，三二
    大隊並未要求被告丙○○也要挑出來清運，因此，被告丙○○係故意為之，否則不可能裡頭混雜百分之90以上之細砂。
  (二)被告等被當場查獲車上載運盜取之細砂，固然約為7.5立方
    公尺，有贓物認領保管單1紙在卷可佐（見偵查卷第65頁）
    。然而，經林務局新竹林區管理處派實地丈量，被盜採細砂
    面積為1350平方公尺，被盜採細砂為700立方公尺，有該處
    96年12月4日竹授海政字第0962793618號函附空照位置圖1幀
    、現場照片6幀可憑（見原審卷第109～114頁）。參以被告
    乙○○於本院供稱：伊載運一車滿載為13或14立方公尺等情
    ，可見被告等盜採細砂，非僅被查獲當日實行竊盜行為而已
    ，應係於除舊哨房施工始日即開始接續竊取細砂。此外，並
    有日立EX200型挖土機1部、車號QU-770號砂石車1部扣案可
    參。綜上所述，被告等所辯委無可採，其等犯行堪予認定，
    應依法論科。
三、核被告甲○○、丙○○、乙○○所為，均係犯刑法第321條
    第1項第4款之結夥3人竊盜罪。辯護人辯護稱：被告甲○○
    被查獲當時並未在現場，僅其餘被告2人在場，並不成立結
    夥3人竊盜之加重條件云云，惟被告甲○○僅被查獲當日未
    在場，其餘時間均在現場指示其餘被告，業據其於本院供述
    綦明，是被告甲○○亦參與竊盜行為之實施，本件合於結夥
    3 人竊盜之加重條件，辯護人此部分尚有誤會。被告等3人
    間有犯意聯絡及行為分擔，為共同正犯。被告等於上揭密接
    之時間、地點竊取有細砂，係基於單一犯意為之，為接續犯
    ；除被查獲當日之竊盜犯行之外，其餘竊盜行為雖未經起訴
    事實論及，但與起訴部分為單純一罪，為起訴效力所及，本
    院自得合併審究。被告乙○○有事實欄載判處有期徒刑及執
    行紀錄，有臺灣高等法院被告全國前案紀錄表附卷可稽，其
    受有期徒刑執行完畢，5年內故意再犯本案有期徒刑以上之
    罪，為累犯，應依刑法第47條第1項規定加重其刑。原判決
    認被告罪證明確而予科刑，固非無見，惟查：被告等係於上
    開時地接續盜取國有細砂700立方公尺，原審僅認定被告等
    於查獲當日竊取細砂7.5立方公尺，尚有未合。被告等提起
    上訴否認犯罪固無理由，惟原判決既有上述可議之處，自無
    可維持，應由本院將原判決撤銷改判。爰審酌被告丙○○、
    乙○○、甲○○均正值青年，身強體健，卻不思以正途賺取
    財富，冀圖不勞而獲，且被告乙○○曾有妨害自由、偽造文
    書等前科紀錄，有臺灣高等法院被告前案紀錄表附卷可稽，
    仍不知記取教訓，再犯本案，其等生活狀況、品行、犯罪之
    動機、目的、手段、所生危害等一切情狀，各量處如主文第
    2 項所示之刑。被告丙○○、甲○○部分併諭知易科罰金之
    折算標準，以資儆懲。扣案日立EX200型挖土機1部及車號
    QU-7 70號砂石車1部，該等機具已分別發還被告丙○○、乙○○保管（代保管證明單見偵查卷第52～53頁），乃平日營
    生所用工具，非專為竊取細砂之用，爰不宣告沒收。
據上論斷，應依刑事訴訟法第369條第1項前段、第364條、第299
條第1項前段，刑法第28條、第321條第1項第4款、第47條第1項
、第41條第1項前段，判決如主文。
本案經檢察官丁○○到庭執行職務。
中    華    民    國    97    年    7     月    23    日
            刑事第七庭   審判長法  官 林  榮  龍
                               法  官 鄭  永  玉
                               法  官 江  錫  麟
上列正本證明與原本無異。
不得上訴。
                               書記官 劉  建  智
中    華    民    國    97    年    7     月    24    日
附錄本判決論罪科刑法條：
刑法第321條：
  犯竊盜罪而有左列情形之一者，處6月以上5年以下有期徒刑：
  一  於夜間侵入住宅或有人居住之建築物、船艦或隱匿其內而
      犯之者。
  二  毀越門扇、牆垣或其他安全設備而犯之者。
  三  攜帶兇器而犯之者。
  四  結夥三人以上而犯之者。
  五  乘火災、水災或其他災害之際而犯之者。
  六  在車站或埠頭而犯之者。
  前項之未遂犯罰之。


司法院資訊處製作；財團法人民間司法改革基金會備份。
